Inventaris van het archief van de Algemene Vereniging voor Kinderbescherming, (1949) 1953-1973
Nationaal Archief, Den Haag
Algemene Vereniging voor Kinderbescherming
Vereniging Kinderbescherming
1949-1973
merendeel 1953-1973
I20606
14.00 meter; 170 inventarisnummers.
Normale geschreven, getypte en gedrukte documenten, geen bijzondere handschriften.
Nationaal Archief, Den Haag
Commissie Haeck
Stichting 'De Singel'
Stichting Steunfonds voor de Kinderbescherming
Commissie van overleg met het Verbond voor Algemene Instelling voor Zwakzinnigen (V.A.I.Z.)
Commissie Opvangtehuizen
Kring Normale Jeugd
Modellencommissie Voogdij-instellingen
Stichting Samenwerkende Kinderbeschermingsorganisaties (SAKOR)
Stichting 'Voor het Kind'
Werkgroep Chefs Maatschappelijke Werkers
Kappeyne van de Coppello, M.P.J.
De Algemene Vereniging voor Kinderbescherming (1953-1973) was de landelijke organisatie betreffende de bescherming van het kind. Zij organiseerde o.a. studiedagen en hield inzamelingsacties. Het archief bevat stukken afkomstig van verschillende commissies, werkgroepen, stichtingen rondom de ontwikkeling en bescherming van het kind en correspondentie met diverse instellingen. Verder o.a. stukken betreffende gezinsvoogdij, de Kinderbeginselenwet, andere kinderwetten en wetsontwerpen, stukken betreffende enquetes, inzamelingsacties en cursussen.
Archiefvorming
Geschiedenis van de archiefvormer
Deze landelijke organisatie organiseerde studiedagen, gaf gelegenheid tot het uitwisselen van gegevens, stelde subsidie-aanvragen op en begeleidde deze. Verder hield de vereniging inzamelingen (Oranjekalenders, kinderzegels), gaf een orgaan uit 'U en het Kind' en distribueerde films (o.a. Het Gerucht, door Kees Brusse), fotomateriaal en reclameprenten.
Geschiedenis van het archiefbeheer
Doordat het hoofdaccent van de basisactiviteiten op plaatselijk niveau lag, is de papieren neerslag van de vooroorlogse landelijke coördinatie gering. Eerst in 1900 is er sprake van een landelijke vergadering en in 1923 is er sprake van een landelijk verbond met statuten, een geregelde verslaggeving van plaatselijke organisaties en gestructureerde activiteiten. De bovengenoemde landelijke activiteiten komen eerst na 1950 goed op gang
Het archief van de Algemene Vereniging voor Kinderbescherming (1953-1973) is één van de archieven die in 1980 naar het Algemeen rijksarchief zijn overgebracht en in 1982 formeel door middel van een akte van schenking door het bestuur van het Werkverband integratie Jeugdwelzijnszorg in Nederland aan de Tweede Afdeling van het Algemeen Rijksarchief zijn geschonken. Al die archieven werden voor de overdracht in de jaren 1978-1980 geordend, voorlopig beschreven en verpakt door medewerkers van de Tweede Afdeling. Zij werden ter plaatse geselecteerd.
Schenking (van een niet overheidsarchief)
2.19
Aanwijzingen voor de gebruiker
Openbaarheidsbeperkingen
Deels openbaar, deels beperkt openbaar (B). Onduidelijk wie onheffing nu verleent.
Materiële beperkingen
Aanvraaginstructie
Openbare archiefstukken kunnen online worden aangevraagd en gereserveerd. U kunt dit ook via de terminals in de studiezaal van het Nationaal Archief doen. Om te kunnen reserveren dient u de volgende stappen te volgen:
U maakt een profiel aan op www.gahetna.nl, en logt vervolgens in
Via de archiefinventaris (alleen de beschrijvingen met rode nummers) selecteert u het gewenste archiefstuk door op de knop 'Reserveren' te klikken
In het volgende scherm geeft u aan op welke dag u het archiefstuk wilt inzien
Indien u zich bevindt in de studiezaal en een tafelnummer heeft ontvangen kunt u dit nummer vermelden. Als u geen tafelnummer heeft kunt u tafelnummer 777 laten staan
Vervolgens bevestigt u uw reservering door deze te versturen.
Verwant materiaal
Beschikbaarheid van kopieën
Verwante archieven
Nationaal Archief:
2.19.065 - Nederlandse Bond tot Kinderbescherming, (1892) 1899-1947
2.19.052.01 - Nationale Federatie voor Kinderbescherming, 1946-1976
2.19.052.02 - Verbond van Verenigingen Pro Juventute, 1902-1980
2.19.052.04 - Protestants Centrum voor Kinderbescherming, Protestants Verbond voor Kinderbescherming, (1950) 1964-1977
Beschrijving van de series en archiefbestanddelen
- ARCHIEF 1953-1973., I.
  - Van het bestuur uitgegane en gedistribueerde stencils., 1959-1972; 1-12
    - 1959-1961, 1
    - 1962, 2
    - 1963, 3
    - 1963-1964, 4
    - 1964-1965, 5
    - 1965-1966, 6
    - 1966-1967, 7
    - 1967-1968, 8
    - 1968, 9
    - 1969, 10
    - 1970, 11
    - 1971-1972, 12
  - Kopieën van uitgaande brieven., 1963-1971; 13-17
    - 1963-1965, nr. 500, 13
      Openbaarheid beperkt tot 1 januari 2036
    - 1965, nr. 501-1966, 14
    - 1967-1968., 15
      Openbaarheid beperkt tot 1 januari 2039
    - 1969-1970, 16
      Openbaarheid beperkt tot 1 januari 2041
    - 1971, 17
      Openbaarheid beperkt tot 1 januari 2042
  - Archief van de A.V.K. over de jaren 1953-1959. Rubrieken, geordend in alfabetische orde., 18-25
    Waar geen opschriften zijn genoemd, is een tafel bijgevoegd in de vorm van de oorspronkelijke etikettering op de doosruggen (de gluten liet los!).
    - Dossiers A-C., 18
    - Dossiers inzake "differentiatie", "exploitatierekeningen"., 19
    - Dossiers inzake een enquête over gezinsverpleging; commissie Haeck; vergaderingen van Hoofden van bureaus; Inspectiekrachten (personeel)., 20
    - Jaarstukken, Jaarverslagen, Kampeerraad, discussies over verrekening van meerkosten in voogdij-aangelegenheden., 21
    - Dossiers K-N; Notulen van de Nationale Federatie voor Kinderbescherming., 22
    - Dossiers N-R; Dossiers inzake Sacor-collectes., 23
    - Dossiers inzake Sacor-collectes en letter S., 24
    - Dossiers inzake subsidies en dossiers U-Z., 25
  - Stukken betreffende de organisatie van bemiddeling bij plaatsing van kinderen op vakantie-adressen., 1959-1971; 26
    Raadpleging, van dossiers betreffende geplaatste pupillen is toestemming van de directie van het Werkverband Integratie Jeugdwelzijnszorg in Nederland vereist.
  - Correspondentie met de Nationale Federatie voor Kinderbescherming., 1953-1955; 27
  - Ingekomen jaarverslagen en tijdschriften van diverse verenigingen., 28-29
    - Bestanddeel 1., 28
    - Bestanddeel 2., 29
  - Stukken betreffende kinderpostzegelakties., 30
  - Addenda bij het archief van de A.V.K. 1953-1960, getafeld., 31-32
    - Bestanddeel 1., 31
    - Bestanddeel 2., 32
  - Congressen en conferenties., 33-34
    - Bestanddeel 1., 33
    - Bestanddeel 2., 34
  - Ingekomen jaarverslagen en tijdschriften., 35
    Vgl. nummers 28-29.
  - Congressen en conferenties., 36
  - Exploitatie-overzichten van tehuizen., 37-39
    - Bestanddeel 1., 37
    - Bestanddeel 2., 38
    - Bestanddeel 3., 39
  - Dossier inzake de invoering van een uniforme administratie., 40
  - Accountantsrapporten., 41
    Zie ook nummer 137.
  - Staten, houdende opgaven van de bij de A.V.K. aangesloten organisaties, hun werkzaamheden en bestuursstructuur en de onder hen staande pupillen. (z.g. Documentatie-formulieren)., 1960-1969; 42-46
    - 1960-1962, 42
    - 1963-1965, 43
    - 1965-1968, 44
      1966 ontbreekt.
    - 1968-1969, 45
    - 1969, 46
  - Tijdschrift "U en het Kind", uitgegeven door Pro Juventute., 47-48
    - Bestanddeel 1., 47
    - Bestanddeel 2., 48
  - Notulen van Dagelijkse Bestuursvergaderingen., 1961-1966; 49-50
    Het vervolg bevindt zich in nrs. 121-123. Zie ook nr. 153.
    - Bestanddeel 1., 49
    - Bestanddeel 2., 50
  - Archivalia van de werkgroep Structuurplan., 51
  - Correspondentie met de Nederlandse Commissie voor Kinderpostzegels., 52-53
    - Bestanddeel 1., 52
    - Bestanddeel 2., 53
  - Verslagen van bezoeken van bestuursleden aan leden. Juni-juli., 1963; 54
  - Dossier betreffende de Algemene Wet Bijzondere Ziektekosten., 55
  - Dossier betreffende de Bijstandswet., 56
  - Stukken betreffende door het A.V.K. georganiseerde studiedagen., 57
  - Archivalia van de commissie Haeck., 58
  - Archivalia van de Centrale Normencommissie., 59-60
    - Bestanddeel 1., 59
    - Bestanddeel 2., 60
  - Ingekomen mededelingenblad van de Nederlandse Vereniging voor Sociaal Paedagogische Zorg., 1966-1967; 61
  - Ingekomen convocaties voor conferenties., 62
    Vgl. nummer 36.
  - Notulen van Algemene Bestuursvergaderingen., 63
  - Archivalia van leden van de centrale commissie Richtlijnen., 64
  - Stukken betreffende een inventarisatie van de activiteiten van alle Kinderbeschermingsverenigingen door de Nationale Federatie voor de Kinderbescherming., 65
  - Circulaires en correspondentie van groepsfederaties., 1964-1969; 66
  - Archivalia van de stichting "De Singel"., 1968; 67
  - Archivalia van de werkgroep Inrichtingsplan., 1967-1970; 68
  - Dossier, getiteld "functie-analyse"., 69
  - Dossier inzake het optreden van de actiegroep "Rose Pamflet"., 1970; 70
  - Archivalia van de contactgroep Structuurplan Kinderbescherming., 71
  - Archivalia van de Stichting Steunfonds voor de Kinderbescherming., 72
  - Zie ook nummer 79., 73-74
    - Bestanddeel 1., 73
    - Bestanddeel 2., 74
  - Archivalia van de financiële commissie., 1962-1973; 75
  - Stukken betreffende het vastleggen van een arbeidsvoorwaardenreglement voor personeel van tehuizen en instellingen., 1965-1971; 76
  - Stukken betreffende het Koningin Juliana Fonds., 1971; 77
    Zie ook nummer 92.
  - Stukken betreffende de Stichting Samenwerkende Kinderbeschermingsorganisaties (S.A.K.O.R.)., 1961-1963; 78
    Zie ook nummers 105 en 128.
  - Dossiers inzake leden., 79
    Vgl. nummers 73-74.
  - Stukken betreffende de commissie Normen Inrichtingen en de vaststelling van basisnormen voor inrichtingen., 80
  - Jaarverslagen en bijlagen, voorstukken .e.d., 1962-1965; 81
  - Stukken betreffende bestuursvergaderingen van de Nationale Federatie voor Kinderbescherming., 1964-1970; 82
  - Stukken betreffende ledenvergaderingen van de Nationale Federatie voor Kinderbescherming., 1969-1970; 83
  - Stukken betreffende structuurwijzigingen van de Nationale Federatie., 1968; 84
  - Stukken betreffende opleidingen en cursussen voor kinderbeschermers., 85-86
    - Bestanddeel 1., 85
    - Bestanddeel 2., 86
  - Archivalia van de sectie Internaten., 87
  - Stukken betreffende lezingen van bestuursleden., 1968-1971; 88
  - Archivalia van normencommissies., 89
  - Stukken betreffende exploitatieberekeningen., 1963-1972; 90
  - Stukken betreffende de vaststelling van pensioenen van kinderbeschermers en werknemers van leden van de A.V.K., 91
  - Stukken betreffende het Koningin Juliana Fonds., 92
    Vgl. nummer 77.
  - Archivalia van de commissie van overleg met het Verbond voor Algemene Instelling voor Zwakzinnigen (V.A.I.Z.)., 1966-1973; 93
  - Correspondentie met diverse stichtingen (vnl. betrokken bij adoptie)., 1969-1970; 94
  - Archivalia van de commissie Opvangtehuizen., 1963; 95
  - Stukken betreffende het inrichtingsplan van kindertehuizen., 1966-1967; 96
  - Archivalia van de Kring Normale Jeugd., 1967-1969; 97
  - Archivalia betreffende kinderwetten., 1963-1967; 98
  - Archivalia van de Differentiatiecommissie., 1959-1973; 99
  - Archivalia van de Modellencommissie Voogdij-instellingen., 1968; 100
  - Stukken-betreffende nazorg van kinderen., 101
    Openbaarheid beperkt tot 1 januari 2033
  - Stukken betreffende verzoeken van leden om subsidie van hun gebouwen., 102
  - Stukken betreffende cursussen., 103
  - Archivalia van de Begeleidingscommissie., 1968-1971; 104
  - Archivalia van of betreffende de SAKOR., 105
    Vgl. nummers 78 en 128.
  - Stukken betreffende publicaties en de Publicatiecommissie., 106
  - Stukken betreffende contacten met de Nationale Federatie voor Kinderbescherming., 107
  - Diverse kleine dossiers., 108
  - Ingekomen stukken bij de C.O.S.A., 1966-1970; 109
  - Stukken betreffende enquëtes., 110
  - Vergaderstukken en correspondentie van hoofden van bureaus., 111
  - Vergaderstukken en correspondentie met functionarissen van de voogdij., 112
  - Stukken betreffende gezinsverpleging en gezinsvoogdij., 113
  - Archivalia van de Stichting Opvangtehuizen., 114
  - Archivalia van de Stichting "Voor het Kind"., 115
    Zie ook nummers 124 en 141.
  - Diverse kleine dossiers., 116-119
    - Bestanddeel 1., 116
    - Bestanddeel 2., 117
    - Bestanddeel 3., 118
    - Bestanddeel 4., 119
  - Diverse losse stukken., 120
  - Vergaderstukken van het dagelijks bestuur., 1965-1971; 121-123
    Zie ook nummers 49-50 en 153.
    - Augustus 1965-mei 1967, 121
    - Juni 1967-januari 1970, 122
    - Februari 1970-december 1971, 123
  - Archivalia van de Stichting Voor het Kind., 1949-1954; 124
    Zie ook nummers 115 en 141.
  - Diverse ingekomen publicaties., 1969-1971; 125
  - Stukken betreffende wetenschappelijke onderzoekingen in voogdijsecties., 1966-1971; 126
  - Correspondentie over salarisnormen en rechtspositie van kinderbeschermers en rapportage., 1966-1971; 127
  - Archivalia van of betreffende de SAKOR., 1968-1972; 128
    Zie ook nummers 78 en 128.
  - Archivalia van de werkgroep penningmeesters en administrateurs voogdij., 129
  - Stukken betreffende prijsvragen., 130
  - Stukken betreffende de Visser Neerlandiaprijs van het Algemeen Nederlands Verbond., 131
    Zie ook nummer 154.
  - Archivalia van de Brochurecommissie., 132
  - Dossier inzake het wetsontwerp adoptie., 1954-1955; 133
  - Dossier inzake het wetsontwerp ondertoezichtstelling., 1954-1955; 134
  - Dossier "Stafbespreking 1972"., 135
  - Accountantsrapporten betreffende de SAKOR., 1962-1967; 136
  - Accountantsrapporten van de Algemene Vereniging voor Kinderbescherming., 1957-1963; 137
    Zie ook nummer 41.
  - Stukken betreffende structuurherziening van de kinderbescherming en een voorlopig ruimtelijk samengaan van de KB-verenigingen., 138
  - Stukken betreffende het arbeidsvoorwaardenreglement in tehuizen., 139
  - Archivalia van de Brochurecommissie., 140
    Vgl. nummer 132.
  - Archivalia van de stichting "Voor het Kind"., 1954-1970; 141
    Zie ook nummers 115 en 124.
  - Correspondentie van de Algemene Vereniging voor Kinderbescherming over allerlei onderwerpen., 1953-1954; 142
  - Dossier inzake het voorontwerp Kinderbeginselenwet., 1955; 143
  - Archivalia van diverse werkgroepen., 144
  - Stukken betreffende een nota van staatssecretaris Wiersma "Jeugdbescherming en justitie" inzake de structuur van de kinderbescherming., 1971; 145
  - Diverse ingekomen rapporten van derden., 146
  - Stukken betreffende vakantiebemiddeling., 147
    Zie ook nummer 26.
  - Stukken betreffende subsidieregelingen., 148
  - Stukken betreffende de Nationale Federatie voor Kinderbescherming., 149
  - Diverse kleine dossiers., 150-151
    - Bestanddeel 1., 150
    - Bestanddeel 2., 151
  - Notulen van vergaderingen van het Dagelijks Bestuur., 1957-1964; 152
    Zie voor het vervolg de nummers 49-50 en 121-123.
  - Stukken betreffende Algemene Bestuursvergaderingen., 1961-1969; 153
  - Stukken betreffende door de A.V.K.. uit te brengen adviezen inzake de Visser Neerlandia Prijzen, uit te reiken door het Algemeen Nederlands Verbond (corr. H.H. Kraan)., 154
    Zie ook nummer 131.
  - Diverse commissie-archiefjes., 155
  - Archivalia van M.P.J. Kappeyne van de Coppello inzake zijn onderzoek naar de sanering van kindertehuizen., 1969-1971; 156-157
    - Bestanddeel 1., 156
    - Bestanddeel 2., 157
  - Stukken betreffende het contact met de afdeling Kinderhulp van het Algemeen Nederlands Verbond., 158
  - Werkverslagen en bezoeken., 1967-1968; 159
  - Archivalia van de werkgroep Chefs Maatschappelijke Werkers., 1968-1971; 160
  - Diversen., 161
- AANVULLING 1988., II.
  - Correspondentie met de stichting De Opbouw, Utrecht en over voogdijstelling van de stichting over kinderen., 162
  - Correspondentie met instellingen: Stichting "Huize welkom", Almelo; Stichting sociale heilpedagogie, Schoorl; Vereniging Boddaert-tehuizen, Amsterdam; Stichting "De Vluchthaven", Amsterdam; Kinderhuis Nieuweweg, Soest; Landelijke voogdijvereniging Kinderhulp; Stichting De Leeuwerik, Rotterdam., 163
  - Correspondentie met instellingen: De Kindersluis, Rotterdam; Algemeen Weeshuis in Zijpe (N.H.); Werkgroep Debielenzorg en Die Saenhaghe, Den Haag; Stichting Voogdij-instellingen Noord-Nederland; Stichting Meisjeshuis Olympiakade; 's-Gravenhaagsche Vereeniging dr. Schroeder van der Kolk; Stichting Ago, Amsterdam; Stichting Psychologisch-Paedagogisch Instituut, Amsterdam., 164
  - Correspondentie met instel1ingen: Stichting "De Opvang", Tilburg; Stichting Nazorg BLO, Rotterdam; Stichting Rotterdamse Kindertehuizen; Stichting "De Klokkenberg", Breda; Johannes Stichting; Rotterdam; Vereniging Hulp voor Onbehuisden., 165
  - Correspondentie met instellingen: Vereniging Het Blauwe Kruis, Den Haag; Oud-Katholieke Vereniging voor Kinderbescherming; Stichting Kinderhulp Oost-Nederland; Stichting Kinderhuis De Basis, Utrecht; Nederlandse stichting voor het gebrekkige kind; Stichting "Het gesticht voor Liefde", Utrecht; J.P. Heijestichting, Oosterbeek; Agathahuis, Oostvoorne; Vereniging "Practische Hulp" (Kindertehuis Prins Willem Alexander), Leeuwarden; Huize De Vechtoever, Maarssen van de Stichting AGO Amsterdam; Bronlaak, instituut voor werktherapie, Oploo; Stichting Gooische Tehuizen; Vereniging voor Heilpedagogie, Zeist., 166
  - Correspondentie met instellingen: Stichting De Heygraeff, Woudenberg; Stichting "De Schutsluis", Doorn; Kinderhuis "Groot Kijkduin", Zandvoort; Vereniging Onderlinge Vrouwenbescherming, Amsterdam en Rotterdam (tehuizen voor ongehuwde moeders en kinderen); Vereniging tegen kindermishandeling; Vereniging "Het Kinderhuis" (Huize Dorothea), Delft., 167
  - Correspondentie met instellingen: "De Schutsluis", Maarn; Algemene Stichting voor Verzorging en Verpleging van Zwakzinnigen; De Ambelt, Zwolle; Burgerweeshuis, Amsterdam; Tehuis voor niet-gehuwde moeders Klein-Henegouwen, Rotterdam; Kinderhuis Juliana, Rotterdam; Zonnehuis Veldheim en Stenia, Zeist; William Schrikker Voogdijstichting; Vereniging Pro Juventute Amsterdam., 168
  - Correspondentie met instellingen: Vereniging tot uitzending en verpleging van zorgbehoevende kinderen; Dr. W.L. Slotstichting "De Dreef", Heerde; Huize Persijn, Maartensdijk; Zandbergen, Amersfoort; Vereniging "Observatiehuis", Den Haag; Stichting Salvia, Driebergen; Stichting Huise Thomas, Rotterdam; Stichting Aa-borg, Groningen., 169
  - Correspondentie met instellingen: Huis Oosterweide, Zaandam; Stichting Kinderhulp Midden-Nederland; Huise Christopohorus, Huis ter Heide; Kinderhuis Zonnegloren, Winschoten; Diversen., 170